【裁判字號】    98,勞訴,88
【裁判日期】    990115
【裁判案由】    給付退休金
【裁判全文】
臺灣桃園地方法院民事判決              98年度勞訴字第88號
原      告  乙○○
訴訟代理人  甲○○
被      告  桃園縣政府警察局
法定代理人  丙○○
訴訟代理人  陳德義律師
上列當事人間請求給付退休金事件，於民國98年12月18日言詞辯
論終結，本院判決如下：
    主  文
原告之訴及假執行之聲請均駁回。
訴訟費用由原告負擔。
    事實及理由
壹、程序方面：
    按當事人喪失訴訟能力或法定代理人死亡或其代理權消滅者
    ，訴訟程序在有法定代理人或取得訴訟能力之本人，承受其
    訴訟以前當然停止；又第168 條至第172 條及前條所定之承
    受訴訟人，於得為承受時，應即為承受之聲明，他造當事人
    亦得聲明承受訴訟；聲明承受訴訟，應提出書狀於受訴法院
    ，由法院送達於他造；民事訴訟法第170 條、第175 條、第
    176 條分別定有明文。經查，被告之法定代理人於本件訴訟
    繫屬中由林德華變更為丙○○，丙○○於民國98年11月13日
    具狀聲明承受訴訟核於法並無不合，應予准許，合先敘明。
貳、實體方面：
一、原告起訴主張：原告自77年10月20日起至97年4 月11日止，
    受僱於被告處，並擔任工友一職。惟被告於97年4 月11日，
    在無預警之下對伊強行解僱，卻未給付任何資遣費或退休金
    。被告於97年4 月11日之終止勞動契約尚非合法，遂於鈞院
    98年11月13日言詞辯論期日時，依勞動基準法第53條第1 款
    之規定，終止兩造之勞動契約，請求被告給付退休金。從而
    ，爰依法提起本件訴訟，並聲明：(一)被告應給付原告新臺幣
    （下同）200 萬元，及自起訴狀繕本送達之翌日起至清償日
    止，按年息百分之5 計算之利息。(二)原告願供擔保，請准宣
    告假執行。
二、被告辯稱：
    (一)原告於97年2 月間，在被告所屬之八德分局高明派出所內
      ，利用工作機會竊得訴外人高明派出所警員徐修文領用之
      JK8-918 號警用機車加油卡，繼於同年月29日、同年3 月
      12日，兩次前往桃園縣八德市○○路○ 段佳興加油站，使
      用上述加油卡加油於塑膠桶內，並於加油完畢後，在收據
      上車隊卡駕駛人簽名欄分別偽簽「徐」、「林」，案經檢
      察官提起公訴，並經鈞院以竊盜等罪判刑確定。
    (二)被告係維持治安之警察機關，負責查緝犯罪及維持社會治
      安之重任，則被告所屬人員即不應該有任何犯罪行為，否
      認被告將為人責難，被告並嚴格要求所屬人員應嚴守法紀
      ，絕對不許有任何犯罪行為，惟原告係被告所屬高明派出
      所之工友，卻有竊盜、詐欺、偽造文書之犯罪行為，且係
      在派出所內竊盜，其行為嚴重破壞團體紀律及影響被告之
      聲譽。
    (三)原告之竊盜等行為，顯然對於派出所內存放之警用槍械彈
      藥、扣案之各類贓證物品等構成莫大之威脅，乃屬違反兩
      造間之勞動契約、桃園縣警察局工友工作規則情節重大，
      被告依上述工作規則第15條、第53條第1 項第4 款、勞動
      基準法第12條第1 項第4 款之規定，不經預告終止兩造之
      勞動契約，於97年4 月11日以桃警秘字第09700484711 號
      令通知原告解僱，並經原告辦妥離職手續。
    (四)從而，被告終止兩造勞動契約自屬合法，原告請求以退休
      終止兩造之勞動契約，並據此請求被告給付退休金，為無
      理由，並聲明：原告之訴駁回，如受不利判決，願供擔保
      請准宣告假執行。
三、本院之判斷：
    (一)經查，原告於77年10月20日起，受僱於被告處擔任工友一
      職，被告於97年4 月11日，以桃警秘字第09700484711 號
      令，認原告違反工作規則情節重大，依桃園縣警察局工友
      工作規則第53條第1 項第4 款、勞動基準法第12條第1 項
      第4 款之規定，不經預告終止兩造勞動契約一情，為兩造
      均不爭執，復有被告提出上開令函1 紙可稽，是此部分之
      事實堪以認定，合先敘明。
    (二)原告主張被告於97年4 月11日終止勞動契約並不合法一情
      ，此為被告否認在卷，並以前揭情詞置辯。再查：
      1.原告於97年2 月間，時任被告八德分局高明派出所之工
        友；於97年2 月29日上午11時30分許，在高明派出所第
        六勤區辦公桌抽屜內，徒手竊取徐修文警員所管領使用
        之車牌號碼JK8-918 號警用機車中國石油加油卡1 張（
        卡號000000000000000000）；得手後旋又意圖為自己不
        法之所有，基於行使偽造私文書及詐欺取財之犯意，於
        同日（2 月29日）下午5 時11分許、同年3 月12日晚間
        6 時14分許，至桃園縣八德市○○路○ 段「佳興加油站
        」，分別冒用徐修文警員、林森巡佐之名義佯稱欲以刷
        卡付費方式加油，並將前述加油卡交予該加油站不知情
        之員工王鎮益、邱建智付費，致該加油站員工王鎮益、
        邱建智均陷於錯誤，而分將價值335 元、330 元之92無
        鉛汽油，加入乙○○所有車牌號碼AY8-079 號重型機車
        油箱內及其自備之10公升油桶內，乙○○並均在1 式2
        聯複寫之簽帳單上各偽造「徐」、「林」署名各1 枚後
        ，而完成該等偽造之簽帳單私文書，並均持向該加油站
        員工王鎮益、邱建智行使而施用詐術，足以生損害於徐
        修文、林森本人及上開佳興加油站，乙○○復將所收執
        之上開簽帳單客戶收執聯2 張放置於高明派出所莊宗憲
        辦公桌抽屜內；嗣經警循線於同年3 月19日下午3 時許
        ，在莊宗憲辦公桌抽屜內發現簽帳單，同日下午5 時50
        分許，再經原告帶同員警至其位於桃園縣八德市○○路
        ○ 段364 巷9 號住處起出上述加油卡及前揭內裝有92無
        鉛汽油之10公升油桶；原告因上開竊盜、行使偽造私文
        書、詐欺取財之犯行，經臺灣桃園地方法院檢察署檢察
        官聲請簡易判決處刑，並經本院以97年度桃簡字第1320
        號刑事簡易判決判處應執行有期徒刑5 月，如易科罰金
        ，以1,000 元折算1 日，緩刑3 年；嗣原告提起上訴後
        ，復又撤回上訴而告確定等情，為兩造均不爭執，並經
        本院依職權調閱本院上開刑事卷宗查閱無訛，是此部分
        之事實亦堪認定。
      2.按勞工違反勞動契約或工作規則，情節重大者，雇主得
        不經預告終止契約，勞動基準法第12條第1 項第4 款定
        有明文；又被告之工友工作規則第4 條第1 項第2 款規
        定，僱用工友，應具備條件包括：思想純正、品行端正
        、無不良紀錄及嗜好；第15條：不得從事任何破團體紀
        律，及影響機關聲譽之行為；第53條第4 款：工友違反
        勞動契約或本規則情節重大，被告得不經預告終止勞動
        契約等語，此有上開工作規則附卷為憑。再按上開條文
        所謂「情節重大」，係屬不確定之法律概念，不得僅就
        雇主所訂工作規則之名目條列是否列為重大事項作為決
        定之標準，須勞工違反工作規則之具體事項，客觀上已
        難期待雇主採用解僱以外之懲處手段而繼續其僱傭關係
        ，且雇主所為之懲戒性解僱與勞工之違規行為在程度上
        須屬相當，方符合上開勞基法規定之「情節重大」之要
        件，則勞工之違規行為態樣、初次或累次、故意或過失
        違規、對雇主及所營事業所生之危險或損失、勞雇間關
        係之緊密程度、勞工到職時間之久暫等，均為是否達到
        懲戒性解僱之衡量標準；故該條款所稱之「情節重大」
        ，係指因該事由導致勞動關係進行受到干擾，而有賦予
        雇主立即終止勞動契約關係權利之必要，且受僱人亦無
        法期待雇主於解僱後給付其資遣費而言，必以勞工違反
        勞動契約或工作規則之具體事項，客觀上已難期待雇主
        採用解僱以外之懲處手段而繼續其僱傭關係，且雇主所
        為之懲戒性解僱與勞工之違規行為在程度上核屬相當者
        ，始足稱之；最高法院95年度台上字第2465號、97年度
        台上字第2624號、97年度台上字第825 號裁判要旨可資
        參照。
      3.查被告及所屬構關為職司犯罪偵查、贓證物保管職責之
        警務機關，對於機關內人員操守之嚴格要求，當符事理
        。而原告擔任被告八德分局高明派出所之工友，且迄至
        97年2 月止，已任職達20餘年，對於上開規定當知之甚
        詳，原告對於其應誠實執行職務，負有不得有違反法律
        之義務，此為兩造勞動契約之內涵，惟原告意圖自己不
        法之所有，先竊取警察保管之警用加油卡，持加油卡至
        加油站加油於私人機車，復以上開加油卡加油於己有之
        汽油桶內，所得利益雖非甚高（335 元、330 元，合計
        665 元），然其行為違反其遵守兩造勞動契約之忠誠義
        務之內涵，且有害於被告對於所屬機構物品（含公物、
        贓證物、犯罪偵查情資）之管理，其客觀上已難期待被
        告採用解僱以外之懲處手段而繼續兩造之勞動契約，自
        屬違反勞動契約且情節重大之情事。從而，被告依上開
        規定，不經預告而終止兩造之勞動契約，於法並無不合
        。
    (三)綜上，被告於97年4 月11日不經預告終止兩造之勞動契約
      ，係屬合法有效，則原告復於本院98年11月13日言詞辯論
      期日，當庭終止兩造之勞動契約，並依勞動基準法第53條
      第1 款之規定，請求被告給付退休金，即屬無據。從而，
      原告起訴請求被告給付200 萬元，及自起訴狀繕本送達之
      翌日起至清償日止，按年息百分之5 計算之利息，為無理
      由，應予駁回。原告之訴既經駁回，其假執行之聲請已失
      所附麗，應併予駁回。
四、本件事證已臻明確，兩造其餘主張及舉證，經核與判決基礎
    不生影響，爰不另一一論述，附此敘明。
據上論結，本件原告之訴為無理由，依民事訴訟法第78條，判決
如主文。
中    華    民    國    99    年    1     月    15    日
                  民事第三庭    法  官  陳心婷
以上正本係照原本作成
如對本判決上訴，須於判決送達後20日內向本院提出上訴狀
中    華    民    國    99    年    1     月    15    日
                                書記官  林君燕

司法院資訊處製作；財團法人民間司法改革基金會備份。
